【裁判字號】    89,台上,1695
【裁判日期】    890330
【裁判案由】    殺人
【裁判全文】
最高法院刑事判決                              八十九年度台上字第一六九五號
    上  訴  人  乙○○
                甲○○
右上訴人等因殺人案件，不服台灣高等法院台中分院中華民國八十八年十二月十五日
第二審判決（八十八年度上訴字第一九七○號，起訴案號：台灣南投地方法院檢察署
八十八年度偵字第一四八九號），提起上訴，本院判決如左：
    主  文
上訴駁回。
    理  由
按刑事訴訟法第三百七十七條規定，上訴於第三審法院，非以判決違背法令為理由，
不得為之。是提起第三審上訴，應以原判決違背法令為理由，係屬法定要件。如果上
訴理由狀並未依據卷內訴訟資料，具體指摘原判決不適用何種法則或如何適用不當，
或所指摘原判決違法情事，顯與法律規定得為第三審上訴理由之違法情形，不相適合
時，均應認其上訴為違背法律上之程式，予以駁回。本件原判決撤銷第一審判決，改
判論處上訴人乙○○、甲○○共同殺人罪刑（乙○○為累犯）。已敘明乙○○、甲○
○於民國八十八年三月九日二十一時許，在南投縣國姓鄉○○路與中興路口「國姓釣
蝦場」前之檳榔攤，與廖進福談判有關湯福全糾紛之事，雙方言詞不合，甲○○復嘲
笑廖進福之妻與人有染，致廖進福不滿，而發生扭打。因甲○○居於劣勢，遂與乙○
○基於共同殺人之犯意聯絡，由乙○○至檳榔攤對面中興路旁之不詳車輛上，取出不
詳姓名者持有之可發射金屬彈丸具有殺傷力之土製長槍一支（內裝鋼珠），未經許可
而持有之；甲○○則至其小客車上取出所有之砍草刀一把（非管制類刀械），折返原
處。乙○○於越過中興路時即射擊一槍，並叫聲「阿宗」，欲將該槍交付甲○○，甲
○○則示意已有砍草刀後，即由乙○○以土製長槍射擊數槍，甲○○以砍草刀揮砍並
追殺廖進福，廖進福不支倒於附近旱田中。甲○○追及後，再徒手扭打，致廖進福左
上臂掌面橫向銳器創六×二點五×一公分、左手腕背面挫傷二點五×一點二公分，右
手虎口瘀血斑部六×三公分、左顳頂部頭皮挫裂傷二點三公分×零點五公分，左側耳
殼挫傷、左耳後下方小擦痕、左臉頰挫傷五×二公分、左外上胸部貫通性槍彈創，經
送醫急救，終因心臟貫穿性槍創及左側胸部遠距離二氧化碳長槍貫通性槍彈創，於同
日二十一時三十分許不治死亡等情。係依憑乙○○、甲○○之供述，證人廖惠美、詹
仁杰之證言，並綜合相驗筆錄、驗斷書、內政部警政署刑事警察局法醫師解剖鑑定報
告、照片，及扣案之土製長槍、鋼珠與砍草刀等全部卷證資料，為其所憑之證據及認
定之理由。並說明扣案之槍枝經送請內政部警政署刑事警察局鑑定結果，認為具有殺
傷力；而自廖進福身上取出之彈丸，係八ＭＭ之鋼珠，與扣案之十五顆鋼珠之直徑、
材質相符，有鑑驗通知書為憑。又胸部為人身要害，乙○○持具有殺傷力之槍枝，於
近距離瞄向廖進福之胸部射擊，廖進福受傷後，甲○○猶持刀追殺，致廖進福心臟槍
創及胸部槍創而死亡，堪認其二人確有殺人之故意。並以乙○○辯稱因當時酒醉，不
知所拿之物是槍枝，亦不知有無射中廖進福等語；甲○○辯稱其拿刀僅在嚇阻廖進福
，不知乙○○開槍等語，為不足採，亦於理由內敘明及指駁綦詳。從形式上觀察，並
無違背法令之情形存在。按事實之認定與證據之取捨，屬事實審法院之職權，苟其判
斷不違背經驗法則與論理法則，即不得任意指摘為違法，而執為上訴第三審之理由。
乙○○上訴意旨仍執陳詞辯解，漫謂其於案發時已經酒醉，不知手持長槍，且僅作勢
對空射擊，不知有無射中廖進福，亦無殺人之動機及犯意等語。徒憑己見，就原審採
證認事職權之適法行使，或原判決已明白論斷之事項，再為單純事實上之爭執，難謂
符合第三審上訴之法定要件。又甲○○因與廖進福互毆而不敵，乙○○猶知赴對面路
旁之不詳車輛上取槍，再返原地與手持砍草刀之甲○○夾擊廖進福，原判決理由內亦
已論敘翔實，足以表明乙○○當時之意識清醒，並無酒醉致精神耗弱或心神喪失情事
。原判決理由雖謂乙○○於偵查中供稱其開槍後還自行開車回家，足見其意識尚屬清
醒（見原判決第六面第十六、十七行），與偵查筆錄記載乙○○係稱：「我去看車子
時，鑰匙還插在車上，我就把車子開去隔壁路邊，因沒有辦法開，又跑進去喝酒。」
（見相驗卷第五十九頁）不盡相符，但除去原判決之此項記載，仍不影響於其綜合其
他事證所為論斷之本旨，不得指為違法。復查刑事訴訟法第三百七十九條第十款所稱
應於審判期日調查之證據，係指與待證事實有重要關係，在客觀上認為應行調查者而
言。證人廖惠美、詹仁杰、蔡鑑均已迭於偵、審中經合法訊問，陳述明確。蔡鑑均並
證稱其於案發當時不在場，迨事後警方調查時始知上情（見相驗卷第三十頁、第一審
卷第八十八頁反面、原審卷第一二八頁反面）。又乙○○、甲○○固因湯福全之事與
廖進福發生爭執，進而引起殺機，但湯福全於案發時亦不在現場，原審未傳喚湯福全
，或未審酌蔡鑑均之證言，均與應於審判期日調查之證據而未予調查之違法情形不相
當。而原判決認定廖進福受有前述之傷害，並因心臟貫穿性槍創及左側胸部遠距離二
氧化碳長槍貫通性槍彈創，不治死亡，核與驗斷書、內政部警政署刑事警察局法醫師
解剖鑑定報告相符（見相驗卷第三十七頁至第四十頁、第一審卷第三十五頁），亦無
證據上理由矛盾之違法。再依審判筆錄記載，原審審判長於命檢察官及乙○○、甲○
○分別陳述上訴要旨後，即就其二人被訴事實逐一訊問，經核於法無違。殊無上訴意
旨所指原審審判長僅籠統訊問：「對原審認定的犯罪事實有何意見？」之違誤。至乙
○○、甲○○上訴意旨其餘所稱原審未調查乙○○出入釣蝦場之次數，及談論有關湯
福全糾紛之事是否足以引起殺機；復未審究廖惠美、詹仁杰之證言有無瑕疵，案發現
場往來車輛之雜音是否蓋過槍聲等各節，均非依據卷內訴訟資料，具體指摘原判決依
憑證據所為事實之認定，究竟如何違背經驗法則或論理法則，殊與法律規定得為第三
審上訴理由之違法情形，不相適合，其上訴違背法律上之程式，應予駁回。
據上論結，應依刑事訴訟法第三百九十五條前段，判決如主文。
中      華      民      國    八十九    年      三      月     三十     日
                              最高法院刑事第六庭
                                  審判長法官  紀  俊  乾
                                        法官  黃  正  興
                                        法官  陳  東  誥
                                        法官  張  春  福
                                        法官  韓  金  秀
      右正本證明與原本無異
                                              書  記  官
中      華      民      國    八十九    年      四      月      一      日


司法院資訊處製作；財團法人民間司法改革基金會備份。
